【裁判字號】    99,訴,604
【裁判日期】    990630
【裁判案由】    公共危險等
【裁判全文】
臺灣高雄地方法院刑事判決               99年度訴字第604號
公  訴  人  臺灣高雄地方法院檢察署檢察官
被      告  丙○○
上列被告因公共危險等案件，經檢察官提起公訴（98年度偵字第
22338 號），本院判決如下：
    主  文
丙○○犯妨害公眾往來安全罪，累犯，處有期徒刑陸月，如易科
罰金，以新臺幣壹仟元折算壹日。又犯傷害罪，累犯，處有期徒
刑伍月，如易科罰金，以新臺幣壹仟元折算壹日。應執行有期徒
刑拾月，如易科罰金，以新臺幣壹仟元折算壹日。
    事  實
一、丙○○前於民國81年間因違反肅清煙毒條例案件，經法院判
    處有期徒刑3 年5 月確定、於82年間因違反肅清煙毒條例及
    麻醉藥品管理條例等案件，經法院各判處有期徒刑3 年3 月
    、3 月（定應執行刑有期徒刑3 年4 月）確定並送執行，於
    84年12月19日假釋出監；復於假釋期間，因違反肅清煙毒條
    例、麻醉藥品管理條例等案件，經法院分別判處有期徒刑3
    年6 月、10月、6 年6 月（定應執行刑有期徒刑10年6 月）
    確定並送執行，且接續執行假釋撤銷後殘刑有期徒刑4 年3
    月9 日，後於96年1 月9 日假釋出監，嗣因中華民國九十六
    年罪犯減刑條例施行，視為減刑及改定應執行刑後，全部罪
    刑已於97年3 月16日執行完畢。詎仍不知悔改，於98年7 月
    23日14時38分許，駕駛遭註銷車牌之車號RI-9209 號自用小
    客車，行經高雄縣大寮鄉○○○路與江山路交岔路口時，為
    巡邏員警黃炳南、許棨堤以電腦查詢該車車號所發現，便趁
    丙○○於該路口快車道停等紅燈之際，將巡邏車駛至丙○○
    車輛後方，由許棨堤下車上前指示丙○○將車駛至右側慢車
    道路旁接受臨檢，乃丙○○為拖延時間，即將車輛緩緩靠往
    路旁，佯作準備停車接受盤查，嗣趁路口號誌轉成綠燈時，
    便加速而隨前方車輛離去，並沿鳳屏二路往屏東方向行駛，
    員警黃炳南見狀即駕車鳴笛追捕，惟丙○○非但不予置理，
    且為求順利甩開警車，竟不顧其他用路人之安危，基於妨害
    公眾往來安全之犯意，從上高屏大橋而進入其所熟悉之地域
    後，即一路高速行駛，途經高屏大橋下建國路直行，再左轉
    堤坊路往北疾駛，後轉入光大一巷接光大四巷至凌雲路，復
    右轉光復路往屏東火車站方向奔馳而去，其間，雖因擦撞路
    旁工程車而經員警黃炳南先鳴槍示警，再射破丙○○車輛左
    後輪胎，然丙○○卻絲毫未減其速，仍執意加速逃逸，其後
    更於屏東火車站附近之上海路、逢甲路、民生路、杭州街、
    福建路、自由路、林森路、廣東路等市區交通頻繁之公眾通
    行道路上，恣意高速行駛並闖越紅燈，途中更因速度過快操
    控不穩而先後撞擊路旁數輛機車，致生往來之危險，後因駛
    至民和路80號民宅前，失控撞上路旁電線桿，始為停止。又
    丙○○自撞肇事後，立即棄車逃逸，員警黃炳南見狀亦下車
    追捕，後因丙○○倉皇逃跑中不慎跌倒，黃炳南即箭步趨前
    欲將之制伏時，詎丙○○明知黃炳南係依法執行職務之警員
    ，竟基於妨害公務員依法執行職務及傷害他人身體之犯意，
    突然以左手拉扯黃炳南手中所持警用槍枝，同時以其右手摳
    挖黃炳南之左眼，致使黃炳南受有左眼眶擦挫傷合併結膜下
    出血及左手擦傷之傷害；丙○○即以上述方式施強暴於執行
    逮捕現行犯職務之警員。嗣經附近住戶甲○○聞聲到場協助
    制伏，始讓丙○○順利就逮而查獲。
二、案經黃炳南訴由高雄縣政府警察局移送臺灣高雄地方法院檢
    察署檢察官偵查起訴。
    理  由
壹、證據能力部分：
    按被告以外之人於審判外之言詞或書面陳述，除法律有規定
    者外，不得作為證據；被告以外之人於審判外之陳述，雖不
    符刑事訴訟法第159 條之1 至之4 之規定，然經當事人於審
    判程序同意作為證據，法院審酌該言詞陳述或書面陳述作成
    時之情況，認為適當者，亦得為證據；刑事訴訟法第159 條
    第1 項、第159 條之5 第1 項分別定有明文。本判決認定事
    實所引用之證據資料，除原已符合刑事訴訟法第159 條之1
    之傳聞法則例外規定得作為證據以外；其餘並非公務員違背
    法定程序所取得，檢察官及被告丙○○於本院均同意作為認
    定事實之證據，且審酌各該證人或書面陳述作成時之情況，
    並無違法不當或證明力明顯過低之瑕疵，認為以之作為證據
    為適當，均得作為證據。至員警黃炳南、許棨堤之職務報告
    ，則均係被告以外之人於審判外之書面陳述，且經被告表示
    不同意作為證據，而無證據能力。
貳、實體方面：
  一、訊據被告固坦承有駕車加速逃逸及與員警黃炳南相互拉扯
      之事實，惟矢口否認有何公共危險、妨害公務及傷害之犯
      行，辯稱：是警察開車追我途中開槍，我才會加速行駛；
      後來下車追逐時，也是警察用槍指著我的頭，我才去搶他
      的槍云云。經查：
    (一)前揭被告駕駛遭註銷車牌之車號RI-9209 號自用小客車為
      員警黃炳南、許棨堤所發覺，員警2 人便趁被告於高雄縣
      大寮鄉○○○路與江山路交岔路口停等紅燈之際，由許棨
      堤下車指示被告將車駛至右側慢車道路旁接受臨檢，而被
      告雖將車緩緩靠往路旁，卻趁路口號誌轉成綠燈時，便加
      速離去等情，業據被告供承屬實在卷，核與證人即員警許
      棨堤、黃炳南所述攔檢之過程相符，並有被告所駕車輛之
      車籍資料（警卷第31頁）、高雄縣政府警察局交通警察隊
      勤務分配表（警卷第34頁）及證人許棨堤於本院當庭繪製
      之攔檢現場圖存卷可參（本院卷第49頁），堪予認定。
    (二)又被告拒絕停車受檢後，隨即駕車沿鳳屏二路往屏東方向
      行駛，並在通往屏東市及市區內交通頻繁之公眾通行道路
      上以高速及闖越紅燈行駛，並先後擦撞路旁數台車輛，最
      終失控撞擊電線桿而熄火停止等情，業據證人即開車追捕
      之員警黃炳南證稱：「被告車子進入到高屏大橋時，車速
      大概有上百公里，被告並以所駕駛之車輛阻擋我的車子，
      使我無法加速超越；被告下高屏大橋後，轉堤防路行駛，
      行經河濱公園時正好有道路施工，被告之車輛有擦撞到施
      工單位所擺放之護欄，我便以廣播器向被告表示一定要停
      車，否則要開槍了，但被告未下車查看施工之工程車有無
      損害，仍然持續駕駛車輛前進，我才對空鳴了1 槍，再向
      被告車輛開了1 槍，被告車子有搖擺一陣子，應該是輪胎
      破了；被告完全沒有要停車之跡象，繼續在屏東市區高速
      行駛，一直加速想要脫逃，且闖越紅燈，也有擦撞到停在
      路旁的機車；後來被告車速太快，擦撞路邊機車而撞到電
      線桿，以致所駕車輛熄火停止」（本院卷第38頁至第40頁
      ），並有被告駕車逃逸路線之相關網路電子地圖列印資料
      （本院卷第69頁至第93頁）、車輛肇事報告表、肇事現場
      略圖及屏東縣警察局鑑識課刑案現場勘察現場證物清單（
      警卷第23頁至第25頁）等件附卷可參，堪予認定。被告雖
      辯稱係員警開槍，因害怕才會加速行駛云云，惟被告於員
      警黃炳南開槍示警前，在三線道之高屏大橋上，以上百公
      里之車速疾駛，並以其車輛阻擋黃炳南車輛去路，使黃炳
      南無法超車攔阻，已據證人黃炳南證述如前，足徵在員警
      開槍前，被告已有不顧其他用路人安全之危險駕駛行為，
      要與員警開槍無涉，更遑論被告既聽聞員警開槍示警，衡
      情更應即刻停車，豈有反而加速逃逸，使員警更有理由使
      用槍械予以制止，而陷己於不測之理？足認被告所辯顯係
      推諉圖卸之詞，殊無可採，被告之妨害公眾往來犯行，至
      堪認定。
    (三)再者，被告以上揭危險駕駛方式行駛於公用道路上，足生
      公眾往來之危險，已如前述，則其行為當時，既為在後開
      車追捕之員警黃炳南所發覺，足認被告係涉犯妨害公眾往
      來公共危險罪嫌之現行犯，員警黃炳南自有本其職權依法
      加以逮捕之職責，應堪認定。然員警黃炳南下車追捕棄車
      徒步逃逸之被告時，卻遭被告拉扯所持槍枝及傷害等情，
      亦據證人黃炳南證稱：「被告之車輛熄火後便立刻棄車逃
      逸；行進間我的槍枝走火開了1 槍，再來我便對空鳴槍，
      追逐被告進巷子後，被告有跌倒的狀態，當時我以為是槍
      枝走火打中了被告。當時我以右手持槍蹲下去要以左手去
      抓被告頸部，被告突然間就衝了上來，與我發生拉扯；被
      告當時有要拉走槍枝；我與被告在地上博鬥了好幾分鐘，
      我也快精疲力盡了，我一直叫被告不要反抗，拉扯之中我
      最後有將槍枝奪回，我告訴被告不要再反抗，否則就要開
      槍，並且我有將槍口頂著被告的太陽穴，但被告還是以其
      左手來拉扯，並以其右手來摳我的眼睛，我不敢對其頭部
      開槍，因此便以槍托敲擊被告頭部兩下，被告才停止反抗
      及奪槍的動作」等語綦詳（本院卷第40頁、第41頁），並
      由證人就逮捕過程中因被告有何反抗動作，其乃不惜採取
      持槍抵頭，甚至用槍托敲擊被告頭部予以反制等可能陷其
      不利之情節，均毫無掩飾主動托出，其憑信性自較無虞，
      並佐以證人甲○○證述確有聞聲出來看到被告與員警黃炳
      南在地上拉扯（本院卷第44頁），及被告自承確有搶槍等
      情（本院卷第60頁），復以黃炳南當日經診斷受有左眼眶
      擦挫傷合併結膜下出血及左手擦傷之傷害，有財團法人屏
      東基督教醫院診斷證明書及黃炳南受傷照片在卷可考（警
      卷第16頁、偵卷第12頁、第13頁），均足徵證人黃炳南所
      述情節應屬實在，堪予採信，被告空言否認有與員警發生
      扭打，及就拉扯黃炳南槍枝之事所為辯解，均屬避重就輕
      圖卸之詞，不足為採。據上，被告對其自己危險駕車行為
      ，已然觸犯刑責，自難諉為不知，然猶對始終在後追躡，
      依法執行逮捕現行犯之員警，實施搶槍及傷害行為，顯見
      其主觀上除有傷害犯意外，亦有施以強暴而妨害警員依法
      執行職務之故意。從而，被告之妨害公務及傷害犯行，亦
      堪予認定，應依法論科。
  二、按刑法第185 條第1 項之損壞或壅塞陸路或以他法致生往
      來之危險罪，採具體危險制，祇須損壞、壅塞或其他行為
      ，足以造成公眾往來危險之狀態為己足，不以全部損壞、
      壅塞或發生實害為必要（最高法院79年度台上字第2250號
      判例參照）。是核被告恣意在人車往來頻繁之市區道路或
      主要幹道上，以高速行駛並闖越紅燈，途中並因速度過快
      操控不穩而先後撞擊路旁車輛，所為係犯刑法第185 條第
      1 項之妨害公眾往來安全罪；又其為免遭逮捕，以拉扯員
      警配槍及摳挖員警眼部成傷之強暴方式，妨害員警依法執
      行逮捕現行犯之職務，所為係犯刑法第135 條第1 項之對
      公務員依法執行職務時施強暴罪及同法第277 條第1 項之
      傷害罪。被告以拉扯員警黃炳南配槍及挖傷其眼睛部位之
      一行為，同時觸犯妨害公務執行罪及傷害罪，乃一行為觸
      犯數罪名，為想像競合犯，應依刑法第55條之規定，從一
      重論以傷害罪論處；公訴意旨認此部分應從重依「妨害公
      務罪」論處，容有未恰，附此敘明。又被告所犯妨害公眾
      往來安全罪及傷害罪，犯意各別，罪名互異，應予分論併
      罰。又被告曾有如事實欄所載之前案科刑及執行紀錄，有
      臺灣高等法院被告前案紀錄表在卷可按，其受有期徒刑之
      執行完畢，5 年內故意再犯本件有期徒刑以上之2 罪，均
      為累犯，各應依刑法第47條第1 項之規定加重其刑。爰審
      酌被告因駕駛牌照註銷車輛遇警攔查，竟拒絕停車，反而
      加速逃逸，恣意在人車往來頻繁之市區道路或主要幹道上
      ，以高速行駛並闖越紅燈，途中並因速度過快操控不穩而
      先後撞擊路旁車輛，全然不顧其他公眾往來之安全；又對
      於依法執行職務之員警，以拉扯槍枝及傷害眼睛之強暴方
      式，妨害其公權力之執行，所為均誠可非議，且事後否認
      犯行，設詞推諉其責，態度不佳，未見悔意，且迄未與受
      傷員警黃炳南達成和解並賠償其損失等一切情狀，分別量
      處所犯妨害公眾往來安全罪有期徒刑6 月、傷害罪有期徒
      刑5 月，並定其應執行刑有期徒刑10月；又本件所定應執
      行之刑雖逾6 月，然依刑法施行法第3 條之3 規定，應適
      用98年12月30日修正後之刑法第41條第8 項規定，仍得易
      科罰金，是併依修正後刑法第41條第1 項前段之規定，就
      以上各該宣告刑及定刑，分別諭知易科罰金之折算標準，
      以資儆懲。
  三、至公訴意旨雖以被告在高雄縣大寮鄉○○○路與江山路交
      岔路口拒絕停車受檢，而加速逃逸離去時，以其車輛衝撞
      員警許棨堤，因許棨堤適時閃躲始未遭撞及，且被告見許
      棨堤已拉住右前車門把手並拍打車窗，然仍執意向前行駛
      ，因認被告此部分亦涉犯妨害公務罪等語。惟查：
    (一)員警黃炳南、許棨堤之職務報告無證據能力，已如前述。
      而依員警許棨堤於本院之作證內容，僅稱被告於紅燈號誌
      轉為綠燈時，即加速駛離現場，未據證述被告當時有何駕
      車衝撞之舉動（本院卷第34頁），並佐以另名證人黃炳南
      證稱：「被告加速欲離開現場時，我便跟在左後方尾追被
      告駕駛之車輛，被告剛開始時車速很慢」（本院卷第38頁
      ），可見被告係見前方號誌轉為綠燈，乃隨前方車輛起步
      移動前行，應無刻意對許棨堤衝撞之動作，是被告所辯其
      確有加速離開，但未衝撞員警乙節，尚非無稽。
    (二)又按刑法第135 條第1 項之對公務員依法執行職務時施強
      暴罪，以意圖妨害公務員職務之依法執行，而以公務員為
      目標，對物或他人實施一切有形物理暴力，致產生積極妨
      害公務員職務執行者始克當之。所稱「強暴」，係指一切
      有形力即物理力之行使而言，不問其係對人或對物為之均
      包括在內（最高法院82年度台上字第608 號判決意旨參照
      ），故公務員依法執行拘捕職務時，須行為人有以公務員
      為目標而施以強暴為要件，若僅係消極掙脫，自無足構成
      ，合先敘明。
    (三)查本件員警許棨堤見被告加速駛離時，即刻上前抓住被告
      車輛之右前車門把手而隨車輛移動前進，期間並拍打車窗
      命被告停車，約跑了10公尺始放手等情，業據證人許棨堤
      於本院證述在卷（本院卷第34頁），佐以被告亦自承其開
      車離去時，確有聽到員警拍打車窗等語（偵卷第52頁），
      固足認許棨堤所證上情為真實。然證人許棨堤就其職務報
      告所提及「遭被告拖行」乙節，乃明確證稱：「所謂被拖
      行之情形，係指當時我跟著被告的車輛一起跑動有邊拍打
      車窗，過程中我一直對被告喊叫要其停車，但其仍持續加
      速，當時我人感覺快跌倒了，在我還沒跌倒之前我就將手
      放掉了」（本院卷第34頁），可知證人許棨堤所稱「拖行
      」係指其在跑步追逐中，因被告逐漸加速而相對感覺遭往
      前拉扯，此與為警施加人身拘束而欲行逮捕之際，單純使
      力掙脫者無異，依前開說明，被告此舉要與對公務員施以
      強暴之情形有間，公訴意旨認此節亦構成妨害公務罪，自
      有未合。
    (四)綜上，公訴意旨所稱各節，或屬不能證明，或與犯罪構成
      要件有間，本應另為無罪之諭知，惟公訴意旨認此部分與
      前述經本院論罪科刑之妨害公務犯行部分，為實質一罪關
      係，爰不另為無罪之諭知，附此敘明。
據上論斷，應依刑事訴訟法第299 條第1 項前段，刑法第135 條
第1 項、第185 條第1 項、第277 條第1 項、第55條、第51條第
5 款、第47條第1 項、第41條第1 項前段、第8 項，刑法施行法
第1 條之1 第1 項、第2 項前段、第3 條之3 ，判決如主文。
本案經檢察官乙○○到庭執行職務。
中    華    民    國    99    年    6     月    30    日
                  刑事第八庭  審判長法  官  王伯文
                                    法  官  林建鼎
                                    法  官  蔣志宗
以上正本證明與原本無異。
如不服本判決應於收受送達後10日內向本院提出上訴書狀，並應
敘述具體理由；如未敘述上訴理由者，應於上訴期間屆滿後20日
內向本院補提理由書（均須按他造當事人之人數附繕本）「切勿
逕送上級法院」。
中    華    民    國    99    年    6     月    30    日
                                    書記官  李崑良
附錄本案論罪科刑法條全文：
刑法第135條第1項
對於公務員依法執行職務時，施強暴脅迫者，處3 年以下有期徒
刑、拘役或3 百元以下罰金。
刑法第185條第1項
損壞或壅塞陸路、水路、橋樑或其他公眾往來之設備或以他法致
生往來之危險者，處 5 年以下有期徒刑，拘役或 5 百元以下罰
金。
刑法第277條第1項
傷害人之身體或健康者，處3 年以下有期徒刑、拘役或1 千元以
下罰金。
刑法施行法第1 條之1
中華民國94年1 月7 日刑法修正施行後，刑法分則編所定罰金之
貨幣單位為新臺幣。
94年1 月7 日刑法修正時，刑法分則編未修正之條文定有罰金者
，自94年1 月7 日刑法修正施行後，就其所定數額提高為30倍。
但72年6 月26日至94年1 月7 日新增或修正之條文，就其所定數
額提高為3倍。

司法院資訊處製作；財團法人民間司法改革基金會備份。
